【裁判字號】    95,訴,17
【裁判日期】    950410
【裁判案由】    違反槍砲彈藥刀械管制條例
【裁判全文】
臺灣高雄地方法院刑事判決                95年度訴字第17號
公  訴  人  臺灣高雄地方法院檢察署檢察官
被      告  甲○○
指定辯護人  本院公設辯護人  丙○○
上列被告因違反槍砲彈藥刀械管制條例案件，經檢察官提起公訴
（94年度偵字第24476 號），本院判決如下：
    主  文
甲○○未經許可，持有可發射子彈具有殺傷力之槍枝，累犯，處
有期徒刑參年貳月，併科罰金新臺幣拾萬元，罰金如易服勞役，
以新臺幣玖佰元即銀元參佰元折算壹日。扣案可發射子彈具有殺
傷力之土造長槍壹枝（槍枝管制編號一一O 二一五O 一八六號）
沒收。
    事  實
一、甲○○前於民國89年間，因竊盜案件，經臺灣高等法院高雄
    分院以89年度上易字第1682號判處有期徒刑6 月確定，於90
    年7 月3 日易科罰金執行完畢。詎仍不知悔改，明知可發射
    金屬或子彈具有殺傷力之槍枝為槍砲彈藥刀械管制條例所規
    範之管制物品，非經中央主管機關許可，不得持有，竟仍基
    於無故持有具殺傷力槍枝之犯意，於94年10月14日某時，在
    姓名年籍不詳綽號「坤叔」之男性友人位於高雄縣杉林鄉某
    處家中，與真實姓名年籍不詳綽號「阿寶」之成年男子以口
    頭約定1 週後將「阿寶」持有之槍枝借予甲○○賞玩，於同
    年月21日22時至23時間，甲○○即駕駛車號VW-2076 號自小
    客車前往上揭「坤叔」住處向「坤叔」拿取「阿寶」依約留
    置在該處借其把玩之可發射子彈具殺傷力之土造長槍1 支（
    槍枝管制編號0000000000號），而未經許可持有上開具有殺
    傷力之槍枝。嗣於同日23時50分許，甲○○於駕車返家途中
    ，行經高雄縣旗山鎮○○○路「美林加油站」前遭警攔檢查
    獲，並當場在上開自小客車內查扣上開土造長槍1 枝。
二、案經高雄縣政府警察局旗山分局報請臺灣高雄地方法院檢察
    署檢察官偵查起訴。
    理  由
壹、程序方面
    槍彈鑑定書有證據能力：
    按鑑定人由審判長、受命法官或檢察官就下列之人選任1 人
    或數人充之：(一)就鑑定事項有特別知識經驗者。(二)經政府機
    關委任有鑑定職務者；鑑定之經過及其結果，應命鑑定人以
    言詞或書面報告；法院或檢察官得囑託醫院、學校或其他相
    當之機關、團體為鑑定，或審查他人之鑑定，並準用第203
    條至第206 條之1 規定，刑事訴訟法第198 條、第206 條第
    1 項、第208 條第1 項分別定有明文。且臺灣高雄地方法院
    檢察署已概括選任內政部警政署刑事警察局為該署轄區司法
    警察機關調查中案件有關槍彈有無殺傷力之鑑定事項之鑑定
    機關，有該署92年7 月11日雄檢楠文字第0921000185號函可
    參。依上開說明，卷附內政部警政署刑事警察局94年11月28
    日刑鑑字第0940172145號槍彈鑑定書，雖係被告以外之人於
    審判外之書面陳述，然係檢察機關概括委託內政部警政署刑
    事警察局鑑定後所製作之鑑定報告，為刑事訴訟法第159 條
    第1 項所指例外情形，應有證據能力。
貳、實體方面
一、訊據被告甲○○對於上揭時、地未經許可無故持有前開可發
    射子彈具有殺傷力之土造長槍之事實坦承不諱，並有於上開
    查獲地點所查扣之槍枝扣案可證，而上開扣案改造玩具手槍
    ，經送內政部警政署刑事警察局鑑定結果，認係由具擊發機
    構之金屬槍身、木質槍托及土造金屬槍管組合而成之土造長
    槍，以打擊底火（藥）引爆子彈內火藥為發射動力，機械性
    能良好，可裝填及擊發12GAUGE 制式霰彈，認具殺傷力，此
    有內政部警政署刑事警察局94年11月28日刑鑑字第
    0940172145號槍彈鑑定書1 份附卷可稽。從而，被告上開自
    白核與事實相符，堪以採信。本件事證明確，被告無故持有
    可發射子彈具有殺傷力之改造槍枝之犯行，洵堪認定。
二、核被告甲○○所為，係犯槍砲彈藥刀械管制條例第8 條第4
    項之未經許可持有可發射子彈具殺傷力之改造槍枝罪。被告
    前於89年間，因竊盜案件，經臺灣高等法院高雄分院以89年
    度上易字第1682號判處有期徒刑6 月確定，於90年7 月3 日
    易科罰金執行完畢，此有臺灣高等法院被告前案紀錄表1 份
    附卷可憑，其前受有期徒刑之執行完畢後，5 年內再犯本件
    有期徒刑以上之罪，為累犯，應依刑法第47條之規定，加重
    其刑。爰審酌被告非法持有土造槍枝，對社會治安之危害重
    大，惟念其持有槍枝之期間非長，且未使用該槍枝為其他對
    社會治安影響重大之行為，犯後亦坦承犯行，態度尚佳等一
    切情狀，量處如主文所示之刑，並就併科罰金部分諭知易服
    勞役之折算標準。至辯護人以考量被告犯後態度良好，深具
    悔意，且因好奇向他人借以觀覽，復尚有3 個小孩需撫養，
    其情可憫，請求以刑法第59條之規定減輕其刑等語，惟按刑
    法第59條規定犯罪情狀可憫恕者，得酌量減輕其刑，固為法
    院依法得自由裁量之事項，然非漫無限制，必須犯罪另有特
    殊之原因與環境，在客觀上足以引起一般同情，認為即予宣
    告法定低度刑期尤嫌過重者，始有其適用。是為此項裁量減
    刑時，必須就被告全部犯罪情狀予以審酌在客觀上是否有足
    以引起社會上一般人之同情，而可憫恕之情形，始稱適法，
    最高法院著有88年度台上字第6683號判決可資參照，而本件
    被告犯行已如前述，衡情並無何等足以引起一般同情之客觀
    情狀而應予以憫恕，爰不依刑法第59條酌減其刑。扣案之土
    造長槍1 枝（槍枝管制編號0000000000號），屬違禁物，應
    依刑法第38條第1 項第1 款規定宣告沒收之。
據上論斷，應依刑事訴訟法第299 條第1 項前段，槍砲彈藥刀械
管制條例第8 條第4 項，刑法第11條前段、第47條、第42條第2
項、第38條第1 項第1 款，罰金罰鍰提高標準條例第2 條，現行
法規所定貨幣單位折算新臺幣條例第2 條，判決如主文。
本案經檢察官乙○○到庭執行職務。
中    華    民    國    95    年    4     月    10    日
                  鳳山刑事第1 庭審判長法  官  陳志銘
                                      法  官  林永村
                                      法  官  林芳華
以上正本證明與原本無異。
如不服本判決，應於判決送達後10日內，向本院提出上訴狀。
                                      書記官  黃靖媛
中    華    民    國    95    年    4     月    10    日
附錄本案論罪科刑法條
槍砲彈藥刀械管制條例第8條
未經許可，製造、販賣或運輸鋼筆槍、瓦斯槍、麻醉槍、獵槍、
空氣槍或第4 條第1 項第1 款所定其他可發射金屬或子彈具有殺
傷力之各式槍砲者，處無期徒刑或5 年以上有期徒刑，併科新臺
幣1000萬元以下罰金。
未經許可，轉讓、出租或出借前項所列槍枝者，處5 年以上有期
徒刑，併科新臺幣1000萬元以下罰金。
意圖供自己或他人犯罪之用，而犯前2 項之罪者，處無期徒刑或
7年以上有期徒刑，併科新臺幣1000萬元以下罰金。
未經許可，持有、寄藏或意圖販賣而陳列第一項所列槍枝者，處
3 年以上10年以下有期徒刑，併科新臺幣700 萬元以下罰金。
第1項至第3項之未遂犯罰之


司法院資訊處製作；財團法人民間司法改革基金會備份。
